臺灣高雄地方法院刑事判決　　　　　　　92年度重訴字第53號
公　訴　人　臺灣高雄地方法院檢察署檢察官
被　　　告　丁○○
選任辯護人　陳旻沂律師
上列被告因瀆職等案件，經檢察官提起公訴（91年度偵字第號）
，本院判決如下：
    主  文
丁○○公務員洩漏關於中華民國國防以外應秘密之消息，處有期
徒刑拾月。緩刑參年。
    事  實
一、丁○○前係高雄市政府警察局鼓山分局小隊長，職司犯罪查
    緝及偵防工作，為依據法令從事於公務之人員，其於民國88
    年間，經由同事乙○○介紹結識甲○○，兩人並時有往來。
    緣甲○○於86年間，因妨害自由案件，經台灣高等法院台中
    分院以87年度上訴字第1083號判處有期徒刑1 年6 月確定，
    未遵期到案執行，經台灣台中地方法院檢察署於87年12月3
    日發佈通緝；另其復經高雄市政府警察局刑警大隊及新興分
    局，於89年11月29日將之提報為治平專案檢肅目標對象，經
    內政部警政署於89年12月5 日以（89）警署刑檢字第270258
    號函准將其核列為治平專案檢肅對象。嗣內政部警政署於91
    年6 月5 日下午6 時45分許，通報各縣市警察局，將自91年
    6 月6 日上午7 時至同月7 日上午7 時止，各縣市同步實施
    91年第2 次「迅雷作業」暨「不良幫派組合專案臨檢搜索」
    掃黑行動，甲○○因遭通緝在案，且經核列為治平專案檢肅
    目標，故為上開專案查緝對象之一，詎丁○○從不詳管道，
    得知上述「迅雷作業」等關於中華民國國防以外應秘密之消
    息後，為免甲○○遭緝捕，基於洩漏國防以外秘密，暨使犯
    人隱避之犯意，於91年6 月6 日下午3 時24分，在不詳地點
    ，以其門號0000000000號行動電話，撥打電話向甲○○告知
    ：「今天有那個（指前開專案掃黑行動）？你知道什麼嗎」
    ，甲○○問：「報紙有？有哪個？」丁○○再明確暗示說：
    「你知道什麼嘛！執行長（指甲○○），你跟我講要我代為
    注意那個呀！」，甲○○聽後知悉丁○○暗示內容回答說：
    「喔！喔！我要去渡假了（即隱避之意）」，而將上開應秘
    密之消息洩漏予甲○○知悉，並因此使因案遭通緝及身為治
    平對象之甲○○得以隱避。
二、案經高雄市政府警察局移送台灣高雄地方法院檢察署檢察官
    偵查起訴。
    理  由
一、按本件被告丁○○所犯係死刑、無期徒刑、最輕本刑為3 年
    以上有期徒刑以外之罪，其於準備程序就前揭被訴事實為有
    罪之陳述，經受命法官告知簡式審判程序之旨，並聽取其與
    公訴人之意見後，本院認無不得或不宜改依簡式審判程序進
    行之處，爰依刑事訴訟法第273 條之1 第1 項、第284 條之
    1 ，裁定本件由受命法官獨任進行簡式審判程序，合先敘明
    。
二、上揭事實，業據被告於審理中坦承不諱，復有前開監聽譯文
    1 紙在卷可參（見92年度偵字第5275號卷第23頁），又內政
    部警政署於91年6 月5 日，通報各縣市自91年6 月6 日上午
    7 時至同月7 日上午7 時止，同步實施91年第2 次「迅雷作
    作業」暨「不良幫派組合專案臨檢搜索」，甲○○因遭通緝
    ，並經核列為治平專案檢肅目標，故為上開專案查緝對象之
    一等情，亦有高雄市政府警察局95年5 月8 日高市警刑四字
    第950027888 號函文1 紙在卷可參（見本院卷4 第168 頁）
    。另據上述函文所附內政部警政署通報實施上開專案注意事
    項內容以觀，於注意事項第5 點明確載明：「本案作業及行
    動，務請確實保密，如有洩密，從嚴從重查究各級主管人員
    責任」等語，足認該查緝專案內容確屬應秘密之消息無訛。
    詎被告竟將此應秘密之消息洩漏予甲○○知悉，並使其得因
    而加以隱避，其有為洩漏國防以外之秘密及使犯人隱避犯行
    ，事證明確，足堪認定。
三、論罪科刑部分：
  (一)按行為後法律有變更者，適用行為時之法律，但行為後之法
    律有利於行為人者，適用最有利於行為人之法律，係為現行
    刑法第2 條第1 項所明文。此條規定乃與刑法第1 條罪刑法
    定主義契合，係規範行為後法律變更所生新舊法律比較適用
    之準據法，並無新舊法比較之問題，應一律適用裁判時之現
    行刑法第2 條規定以決定適用之刑罰法律，先予辨明。又本
    次刑法修正之比較新舊法，應就罪刑有關之共犯、未遂犯、
    想像競合犯、牽連犯、連續犯、結合犯，以及累犯加重、自
    首減輕暨其他法定加減原因（如身分加減）與加減例等一切
    情形，綜其全部罪刑之結果而為比較；且易科罰金之折算標
    準，新法施行後，亦應依新法第2 條第1 項之規定，適用最
    有利於行為人之法律，最高法院95年度第8 次刑庭會議決議
    可資參照。查被告行為後，如附表所示之法律業經修正，並
    均於95年7 月1 日起生效施行，而經依上揭意旨比較結果，
    本院裁判時之法律並無較有利於行為人，揆諸上揭說明，自
    應適用行為時之法律以為論處。
  (二)核被告所為係犯刑法第132 條第1 項之洩漏國防以外之秘密
    罪、同法第164 條第1 項之使犯人隱避罪。被告所犯上開2
    罪，具有方法結果之牽連關係，為牽連犯，應從一重論以刑
    法第132 條第1 項之洩漏國防以外之秘密罪。爰審酌被告身
    為員警，負責犯罪查緝、偵防工作，竟不知謹慎行事，而與
    遭通緝及列為治平專案檢肅對象之甲○○互有往來，且為使
    之隱避，竟在得知各縣市將實施掃黑專案，甲○○已列為查
    緝對象時，將此應秘密之消息，洩漏予甲○○知悉，使之得
    以順利隱密，所為嚴重破壞警察形象及風紀，惟念犯後終知
    坦承犯行，知所悔悟，暨其智識程度、生活狀況等一切情狀
    ，量處如主文所示之刑。又被告前未曾故意犯罪而受有期徒
    刑以上刑之宣告，有臺灣高等法院被告前案紀錄表乙份在卷
    可稽，其因一時短於思慮，致罹刑章，所為雖嚴重破壞警察
    風紀，惟念其於審理中已坦承犯行，足見已有悔意，相信經
    此次教訓，當能知所警惕而無再犯之虞，是本院認所宣告之
    刑以暫不執行為適當，爰依現行刑法第74條第1 項第1 款規
    定宣告緩刑3 年（95年7 月1 日修正施行之刑法就第74條緩
    刑規定雖亦修正，然依最高法院95年第8 次刑事庭會議決議
    意旨，犯罪在新法施行前，而新法施行後為緩刑之宣告，應
    適用新法第74條之規定，附此敘明），以啟自新，期被告體
    念本院憐憫之心，能深切反省，日後謹慎行事，切勿再犯。
四、公訴意旨略稱：被告曾於88年12月14日上午11時21分，以自
    己領用之警政署電腦終端機查詢個人資料密碼「AG7A4V」查
    詢甲○○之刑案相關資料，得知甲○○因案經法院判處1 年
    6 月有期徒刑確定並通緝中，竟未加逮捕歸案，反而密切交
    往；另被告將前述應秘密之消息洩漏予甲○○知悉後，甲○
    ○復於同日撥打電話通知劉萬興說：「今天要去阿里山呢？
     」劉萬興不解的問：「為什麼呢？今天？」甲○○：「因
    為要下很大的雨（暗示警方有大動作之意）」。劉萬興理解
    的答稱：「今天喔！今天下很大的雨，好，我瞭解」，使劉
    萬興也得以事先隱避等語，惟因刑法第164 條之藏匿人犯罪
    ，係以將犯人或依法逮捕拘禁之脫逃人藏匿或使之隱避為其
    構成要件。所謂藏匿乃指在自己實力支配下，供給犯人或脫
    逃人一定之處所，使人難於發現或不能發現之意。而使之隱
    避則係指藏匿以外，其他一切使犯人或脫逃人隱匿逃避，妨
    害公力搜緝之行為，故不論係藏匿或使之隱避均應為一積極
    之行為，被告明知甲○○為犯人而不告知或僅係怠於告訴或
    告發，尚不致構成上開罪名。另被告將前開應秘密之消息，
    洩漏予甲○○知悉後，所為已係觸犯刑法第132 條第1 項之
    洩漏國防以外之秘密罪，至甲○○嗣後將此消息再轉告何人
    ，尚與被告無關。綜上，堪認公訴意旨上開所載，僅為事實
    之描述而已，非在指述被告涉有何罪，併此敘明。
據上論斷，應依刑事訴訟法第273 條之1 第1 項、第299 條第1
項前段，刑法第2 條第1 項前段、第132 條第1 項、第164 條第
1 項、第74條第1 項第1 款、修正前刑法第55條，刑法施行法第
1之1條，判決如主文。
本案經檢察官丙○○到庭執行職務。
中　　華　　民　　國　　96　　年　　1 　　月　　30　　日
                         刑事第十二庭法　官  黃宗揚
以上正本證明與原本無異。
如不服本判決，應於收受送達後10日內向本院提出上訴書狀。
中　　華　　民　　國　　96　　年　　1 　　月　　30　　日
　　　　　　　　　　　　　　　　　　 書記官  王壹理
┌───────────────────────────────────────────────┐
│附表：                                                                                        │
├──────┬─────────────┬─────────────┬───────┬────┤
│相關變更條文│行為時法（下稱舊法）之內容│裁判時法（下稱新法）之內容│比  較  理  由│備    註│
├──────┼─────────────┼─────────────┼───────┼────┤
│刑法第33條第│罰金：（銀元）1 元以上。  │罰金：新臺幣1,000 元以上，│罰金刑之下限，│舊法有利│
│5 款：罰金刑│                          │以百元計算之。            │由銀元10元（經│        │
│下限變更    │                          │                          │提高）亦即新臺│        │
│            │                          │                          │幣30元，提高為│        │
│            │                          │                          │新臺幣1,000 元│        │
├──────┼─────────────┼─────────────┼───────┼────┤
│牽連犯      │修正前刑法第第55條後段：「│（刪除）                  │新法刪除牽連犯│被告所犯│
│            │犯一罪而其方法或結果之行為│                          │之規定。      │上開2 罪│
│            │犯他罪名者，從一重處斷。」│                          │              │，依新法│
│            │                          │                          │              │規定須分│
│            │                          │                          │              │論併罰，│
│            │                          │                          │              │依舊法則│
│            │                          │                          │              │僅從一重│
│            │                          │                          │              │論處，是│
│            │                          │                          │              │舊法有利│
│            │                          │                          │              │。      │
├──────┴─────────────┴─────────────┴───────┴────┤
│整體比較結果：本件舊法之罰金刑最低度刑較低，並可論以牽連犯從一重處斷，故以舊法較有利。        │
└───────────────────────────────────────────────┘
附錄本件論罪科刑法條：
中華民國刑法第132條
（洩漏國防以外之秘密罪）
公務員洩漏或交付關於中華民國國防以外應秘密之文書、圖畫、
消息或物品者，處3 年以下有期徒刑。
因過失犯前項之罪者，處1 年以下有期徒刑、拘役或3 百元以下
罰金。非公務員因職務或業務知悉或持有第1 項之文書、圖畫、
消息或物品，而洩漏或交付之者，處1 年以下有期徒刑、拘役或
3 百元以下罰金。
中華民國刑法第164條
（藏匿人犯或使之隱避、頂替罪）
藏匿犯人或依法逮捕拘禁之脫逃人或使之隱避者，處2 年以下有
期徒刑、拘役或5 百元以下罰金。
